臺灣雲林地方法院民事裁定　　　　　　　100年度聲再字第1號
再審聲請人　楊文榮
再審相對人　詹德勝
上列當事人間請求確認界址事件，再審聲請人對於本院90年度簡
上字第32號確定判決、93年度再易字第10號確定判決、95年度再
易字第4 號確定裁定、95年度再易字第10號確定裁定、96年度聲
再字第2 號確定裁定、96年度聲再字第5 號確定裁定、97年度聲
再字第2 號確定裁定、97年度聲再字第5 號確定裁定、97年度聲
再字第7 號確定裁定、97年度聲再字第11號確定裁定、98年度聲
再字第2 號確定裁定、99年度聲再字第2 號確定裁定、99年度聲
再字第3 號裁定、99年度聲再字第5 號確定裁定提起再審之聲請
，本院裁定如下：
    主    文
再審之聲請駁回。
再審聲請費用新臺幣壹仟元由再審聲請人負擔。
    理    由
一、聲請再審要旨略以：鈞院99年度聲再字第3 號裁定未依民事
    訴訟法第221 條之規定進行必要言詞辯論，亦未依民事訴訟
    法第237 條規定：「駁回聲明或就有爭執之聲明所為裁定，
    應附理由。」而於裁定書上載明不採再審聲請人主張之理由
    。又鈞院所有之裁定均以程序違法駁回再審聲請人所提再審
    事由，並未就實體權利爭執所為意思表示，何來同一理由之
    限制，但鈞院99年度聲再字第5 號民事裁定（下稱原確定裁
    定）未審酌鈞院99年度聲再字第3 號裁定，未就再審聲請人
    就有爭執之聲明所為之裁定應具理由，其未附理由如何準用
    ，而以同一理由駁回再審聲請人再審之聲請且原確定裁定以
    鈞院99年度聲再字第3 號裁定所認聲請再審不合法之事由為
    同一事由是否有誤，核屬事實認定範疇，顯然違法，顯然適
    用法規顯有錯誤，足以影響判決等語，其餘聲請再審之聲明
    、理由如其再審聲請狀所載，不再引為附件。
二、本件再審聲請人除聲請廢棄本院於民國（下同）99年12月16
    日所為之原確定裁定外，並求為廢棄本院99年度聲再字第3
    號民事確定裁定、99年度聲再字第2 號民事確定裁定、98年
    度聲再字第2 號民事確定裁定、97年度聲再字第11號民事確
    定裁定、97年度聲再字第7 號民事確定裁定、97年度聲再字
    第5 號民事確定裁定、97年度聲再字第2 號民事確定裁定、
    96年度聲再字第5 號民事確定裁定、96年度聲再字第2 號民
    事確定裁定、95年度再易字第10號民事確定裁定、95年度再
    易字第4 號民事確定裁定，93年度再易字第10號民事確定判
    決及90年度簡上字第32號民事確定判決不利於再審聲請人之
    部分。探究再審聲請人提起本件再審聲請之目的，無非在逐
    一回復前確定裁定及判決之訴訟程序，以求進入原事件之訴
    訟程序，惟依序對多件再審之確定裁判提起再審之訴或聲請
    再審，須最新提起之再審之訴或聲請再審有再審理由，方得
    審究前再審程序之確定裁判有無再審理由，如均有再審理由
    ，始得逐一就前確定裁判有無再審理由加以審酌，進而才能
    就原訴訟事件之本案為辯論及裁判。準此，本件即應先審究
    原確定裁定有無再審理由，須該再審聲請之確定民事裁定有
    再審理由，才能依序審究本院99年度聲再字第3 號民事確定
    裁定及先前之各確定民事裁定、判決，先予敘明。
三、按再審之目的，原在匡正確定終局判決之不當，以保障當事
    人之權益。惟為避免當事人以同一事由對於原確定判決或駁
    回再審之訴之確定判決，一再提起再審之訴，致浪費司法資
    源，自應予以限制，民事訴訟法乃增訂第四百九十八條之一
    ，規定：「再審之訴，法院認無再審理由，判決駁回後，不
    得以同一事由，對於原確定判決或駁回再審之訴之確定判決
    ，更行提起再審之訴」。又按裁定已經確定，而有民事訴訟
    法第496 條第1 項或第497 條之情形者，得準用本編之規定
    ，聲請再審，民事訴訟法第507 條定有明文。而民事訴訟法
    第496 條第1 項第1 款是規定「確定終局判決適用法規顯有
    錯誤者，得提起再審之訴」，惟所謂適用法規顯有錯誤，應
    以確定判決違背法規或現存判例解釋者為限，若在學說上諸
    說併存尚無法規判解可據者，不得指為用法錯誤（最高法院
    57年台上字第1091號判例參照）。
四、再審聲請人此次主張原確定裁定未審酌本院99年度聲再字第
    3 號民事裁定未依法進行必要言詞辯論，亦未於裁定書上載
    明不採再審聲請人主張之理由，且該裁定既未附理由如何準
    用，而以同一理由駁回再審聲請人再審之聲請。又原確定裁
    定以本院99年度聲再字第3 號裁定所認聲請再審不合法之事
    由與本院99年度聲再字第2 號裁定為同一事由是否有誤，核
    屬事實認定範疇，顯然違法，顯然適用法規顯有錯誤，足以
    影響判決云云。但查原確定裁定已有審酌本院99年度聲再字
    第3 號民事裁定無進行言詞辯論之必要，並在該裁定書上有
    說明不採再審聲請人主張之理由，有原確定裁定附卷可稽，
    非如再審聲請人所稱未予審酌。況且再審聲請人主張依民事
    訴訟法第221 條規定應進行必要言詞辯論，惟本院99年度聲
    再字第3 號為民事「裁定」非民事「判決」，自無該條文之
    適用。又再審聲請人於再審聲請狀上自陳本次再審理由，經
    其於本院99年度聲再字第3 號及第2 號聲請再審時均有提出
    ，則原確定裁定審酌本院99年度聲再字第3 號裁定以再審聲
    請人猶以同一事由，對於原駁回再審聲請之確定裁定，更行
    提起再審聲請，已違背民事訴訟法第498 條之1 之規定，而
    駁回再審聲請人之再審聲請，自無適用法規顯有錯誤之情形
    。故本件再審之聲請，就原確定裁定部分，顯無其所主張之
    再審事由，依上開說明，自應予駁回。
五、本件再審聲請人對原確定裁定提起再審聲請既無理由，即不
    可能逐一回復前確定裁判之訴訟程序（如前所述），從而，
    再審聲請人對於以前各案再審之聲請，均屬超過30日之聲請
    期間，為不合法，均應駁回。
六、依民事訴訟法第507 條、第502 條、第95條、第78條規定，
    裁定如主文。
中    華    民    國    100   年    4    月    28    日
                  民事第一庭    審判長法  官  邱瑞裕
                                      法  官  黃玉清
                                      法  官  蔣得忠
以上正本係照原本製作。
本裁定不得抗告。
中    華    民    國  100     年    4     月    29    日
                                      書記官  陳文明